---
title: "boletin_cuentas_departamentales"
output: html_document
date: "2023-12-02"
---

```{r setup, include=FALSE}
knitr::opts_chunk$set(echo = TRUE)
```

# Cuentas departamentales 2022 preliminar

Las cuentas departamentales se construyen de manera coherente con los agregados macroeconómicos nacionales, a través del uso de indicadores estadísticos asociados a las
Actividades productivas de cada departamento del país. A partir de ello, se genera una asignación Departamental y regional del Producto Interno Bruto (PIB) nacional

## Paquetes instalados:

```{r}
#install.packages("xlsx")
#install.packages("ggplot2")
#install.packages("dplyr")
#install.packages("tidyr")
#install.packages("plm")
```

## Librerias cargadas:

```{r}
library(openxlsx)
library(readxl)
library(ggplot2)
library(dplyr)
library(tidyr)
library(plm)
library(stringr)
library(dplyr)
```

## Importacion de base de datos:

```{r}
base_de_datos <- read_excel("C:/Users/juan2/Downloads/base de datos.xlsx")
summary(base_de_datos)
attach(base_de_datos)
```

Variables:

```{r}
# Ver que columnas hay:
print(names(base_de_datos))
# Re nombrar cols:
colnames(base_de_datos)=c("codigo_dep","departamentos","year2005",
                  "year2006","year2007","year2008","year2009","year2010",
                  "year2011","year2012","year2013","year2014","year2015",
                  "year2016","year2017","year2018","year2019","year2020p",
                  "year2021p","year2022pr")
attach(base_de_datos)
```

## Registro unico de paises, elimina los duplicados

```{r}
#summary(base_de_datos)
unique(base_de_datos$departamentos) ###nombre de paises unicos
```

Se obtuvieron 33 departamentos de Colombia, incluyendo tambien a Bogota.

## TRATAR NA

```{r}
## contar na:
colSums(is.na(base_de_datos))

## Se reemplazam por doble cero.
base_de_datos$codigo_dep[is.na(base_de_datos$codigo_dep)] <- "00"
print(base_de_datos$codigo_dep)
colSums(is.na(base_de_datos))
```

## Se adiciona el indices:

```{r}
# Creamos el nuevo objeto y el índice:
base_de_datos<-pdata.frame(base_de_datos, index = c("codigo_dep", "departamentos"))
head(base_de_datos)
```

## Histograma de Producto interno bruto 2021 VS 2022:

```{r}
hist(year2022pr, main = "Histograma de Producto interno bruto 2021 VS 2022",
     ylab = "Frecuencia de departamentos", xlab = "PIB",
     col = "ivory")
# base_de_datos[,-1] quitar una columna
boxplot(base_de_datos$year2022pr)
```

# Resultados a precios corrientes:

Para 2022pr, el PIB nacional es 1.462.522 miles de millones de pesos, a precios corrientes. Los departamentos con mayor PIB son Bogotá D. C. y Antioquia con 357.259 y 212.515 miles de millones de pesos, respectivamente.
Por su parte, los departamentos con menor PIB son Guainía y Vaupés con 498 y 382 miles de millones de pesos, respectivamente.

Se deja solo el departamento y el ultimo year:

```{r}
datos2 <- select(base_de_datos, -codigo_dep, -year2005, -year2006,
                 -year2007, -year2008, -year2009, -year2010, -year2011, 
                 -year2012, -year2013, -year2014, -year2015,-year2016,
                 -year2017, -year2018, -year2019, -year2020p, -year2021p) # Forma simple 
colnames(datos2)=c("DEPARTAMENTO","a2022pr")
```

Se ordena del mayor al menor pib:

```{r}
datos2 <- datos2[with(datos2, order(-datos2$a2022pr)), ] # Orden directo 
head(datos2)
attach(datos2)
```

Se adiciona una columna con las proporciones y se redondea a 5 digitos:

```{r}
proporcion= round((datos2$a2022pr)/(1462522.44),digits=5)
head(proporcion)
# Aplicar la transformación a todas las columnas del dataframe
datos3<-cbind(datos2,proporcion)
head(datos3)
```

Se coloca en mayuscula la primera letra de cada departamento:

```{r}
# Poner solo la primera letra de cada departamento en mayuscula
datos3 <- datos3 %>%
  mutate_all(~str_to_title(.))
# Imprimir el resultado
head(datos3)
str(datos3)
```

Se pasan a numerico las columnas de PIB y proporcion, ademas, se redondea a 3 cifras el PIB:

```{r}
#x<-round(a2022pr, digits = 3)
datos3$a2022pr <- as.numeric(datos3$a2022pr)
datos3$proporcion <- as.numeric(datos3$proporcion)

datos3 <- datos3 %>%
  mutate(a2022pr = round(a2022pr, digits = 3))
head(datos3)
```
Exportacion de Data frame excel:

```{r}
# Guardar el dataframe como un archivo Excel

write.xlsx(datos3, "C:/Users/juan2/Downloads/prueba/archivo.xlsx")

```
